最高法院刑事判決　　　　　　　　　　　　　　　八十八年度台上字第五六○七號
　　上訴人　台灣高等法院台南分院檢察署檢察官
　　被　告　甲○○
右上訴人因被告傷害直系血親尊親屬案件，不服台灣高等法院台南分院中華民國八十
六年九月十七日第二審判決（八十六年度上訴字第一三二○號，起訴案號：台灣台南
地方法院檢察署八十六年度偵字第四一○八號），提起上訴，本院判決如左：
    主  文
原判決及第一審判決均撤銷。
甲○○傷害直系血親尊親屬之身體，處有期徒刑參月。
    理  由
本件原判決認定被告甲○○於民國八十六年三月九日晚上某時許，在台南市○○路○
段一九二巷一○二號，因家中房屋產權變更之事，與其父林清泉發生口角，竟基於普
通傷害之故意，出手毆打其父林清泉，致林清泉受有二‧五公分之左膝挫傷及○‧八
公分之右食指擦挫傷等傷害，經被害人林清泉訴由檢察官偵查起訴等情。係以上開事
實，業具被告於偵查中坦承不諱，核與告訴人林清泉指訴情節相符，而告訴人於八十
六年三月九日，確受有上開傷害，亦有財團法人台灣基督長老教會新樓醫院八十六年
三月十日出具之診斷證明書一份在卷可參。按告訴人為被告之父，基於父子情誼，告
訴人實無製造傷害誣陷其子之理，足見告訴人所受之傷害係被告所為無疑。綜合以觀
，被告有上開犯行，堪以認定，為其所憑之證據及認定之理由。並以被告嗣翻異前供
否認犯罪，辯稱係告訴人先出手打伊，伊才還手，告訴人之傷係自己跌倒受傷的云云
，係飾卸之詞，委無可採，於理由內詳予指駁說明。又敘明被告聲請傳訊證人即其配
偶潘梅雪作證，因事證已明，無傳訊必要之理由。被告傷害其父，核係犯刑法第二百
七十七條第一項之傷害罪，應依同法第二百八十條規定加重其刑。因而維持第一審論
被告傷害直系尊親屬之身體罪，處有期徒刑三月，併諭知如易科罰金以三百元折算一
日之判決，駁回被告在第二審之上訴，固非無見。
惟查判決不適用法則或適用不當者，為違背法令，刑事訴訟法第三百七十八條定有明
文。又刑法第二百八十條規定，對於直系血親尊親屬犯第二百七十七條之罪者，加重
其刑至二分之一，係明示必應加重處罰，並非得由法院自由裁量，仍具有法定刑之性
質，其加重結果，最重本刑已逾三年，即不得適用刑法第四十一條易科罰金。第一審
判決依刑法第二百八十條加重第二百七十七條第一項之刑，論處被告有期徒刑三月後
，仍予諭知易科罰金折算之標準，有適用法則不當之違法。原判決未予糾正而判決維
持，自有違誤。檢察官上訴意旨執以指摘原判決違背法令，非無理由。因原判決此項
違誤尚不影響於事實之確定，本院可據以為判決。爰將原判決及第一審判決撤銷，改
判仍量處如主文所示有期徒刑三月。再被告所犯之罪依前開說明加重其刑後，最重本
刑既已超過三年有期徒刑，即非刑事訴訟法第三百七十六條第一款之案件，自得上訴
於第三審法院，附此敘明。
據上論結，應依刑事訴訟法第三百九十七條、第三百九十八條第一款，刑法第二百七
十七條第一項、第二百八十條，罰金罰鍰提高標準條例第一條前段，判決如主文。
中      華      民      國    八十八    年      十      月      七      日
                              最高法院刑事第五庭
                                  審判長法官  董  明  霈
                                        法官  賴  忠  星
                                        法官  林  茂  雄
                                        法官  王  居  財
                                        法官  陳  宗  鎮
      右正本證明與原本無異
                                              書  記  官
中      華      民      國    八十八    年      十      月     十三     日
                                                                      Ａ
